【裁判字號】    89,訴緝,633
【裁判日期】    901025
【裁判案由】    偽造文書
【裁判全文】
臺灣臺中地方法院刑事判決                        八十九年度訴緝字第六三三號
    公  訴  人  臺灣台中地方法院檢察署檢察官
    被      告  丙○○
    選任辯護人  張淑琪律師
右列被告因偽造文書案件，經檢察官提起公訴（八十八年度偵緝字第三七八、四一三
號），本院判決如左：
    主  文
丙○○無罪。
    理  由
一、公訴意旨略以：被告丙○○與陳宏榮（由本院另以八十八年度訴字第一五三一號
    審結）及名為「朱淑芬」、「張朝安」（朱、張之年籍均不詳）之人，共同意圖
    為自己不法之所有，於民國八十七年十一月間，在台中巿某處偽設惠宇財務公司
    ，其等經由呂崇源（檢察官另案偵辦）之介紹，向告訴人乙○○詐稱可代辦高額
    之低利貸款，惟須先辦理新台幣（下同）四百萬元之貸款保險，以誘使告訴人同
    意參加保險，再持偽造之美商喬治亞人壽保險股份有限公司台灣分公司（下稱喬
    治亞人壽公司）保險費用收據，要求告訴人匯款至被告及陳宏榮之帳戶，告訴人
    因而陷於錯誤，匯入四十三萬五千元至被告之帳戶中，事經告訴人向喬治亞人壽
    公司查詢，始知受騙等語，因認被告涉有刑法第三百三十九條第一項之詐欺，及
    刑法第二百十六條、第二百十條之行使偽造私文書等罪嫌。
二、按犯罪事實應依證據認定之，無證據不得推定其犯罪事實，又不能證明被告犯罪
    者，應諭知無罪之判決，刑事訴訟法第一百五十四條、第三百零一條第一項定有
    明文。且認定不利被告之事實，須依積極證據，苟積極證據不足為不利於被告事
    實之認定時，即應為有利被告之認定，最高法院三十年上字第八一六號判例亦著
    有明文。另認定犯罪事實所憑之證據，無論其為直接證據或間接證據，其為訴訟
    上之證明時，均須達於一般之人不至有所懷疑，而得確信其為真實之程度，始得
    據為有罪之認定，倘其證明尚未達到此一程度，而有合理性之懷疑存在時，即無
    從遽為有罪之確信，此觀最高法院七十六年臺上字第四九八六號判例意旨，亦足
    明瞭，是刑事訴訟之被告基於刑事訴訟法第一百五十四條所揭櫫證據裁判主義之
    精神，對於不利於己之事證，若已提出合乎生活經驗上之質疑，除非另有足可補
    強起訴事實之積極證據，否則，法院即應本於罪疑唯輕之法則，逕為有利被告之
    認定。
三、公訴人指稱被告丙○○涉及前述罪嫌，無非係以告訴人乙○○之指訴，與被告曾
    於八十七年十一月七日向郵局申請更換印鑑，並未掛失存摺及提款卡，及八十七
    年十一月初後，被告之提款卡曾多次存、提，倘有遺失，豈會任令他人使用等論
    據為憑，而推斷被告與陳宏榮、「朱淑芬」、「張朝安」等人共犯。訊據被告堅
    決否認公訴人所指，辯稱其於八十七年十一月間曾向地下錢莊借款一萬元，而與
    友人甲○○一同前往台中巿博館一街附近某土地公廟前，依對方之要求，交給身
    分證、郵局存摺、提款卡及印鑑章，其後欲償還本息取回上開證件時，已無法尋
    得對方；且其不識呂崇源、「朱淑芬」或「張朝安」等人，亦絕無以律師之名義
    向告訴人索取律師費等語。經查：
    (一)告訴人指稱：其友呂崇源知其需要資金週轉，而於八十七年十一月三日，在電
      話中表示願代為介紹貸款公司，但需其先提供身分證資料，俾呂某先交給貸款
      公司查證信用狀況，告訴人因而於八十七年十一月四日傳真身分證予呂某，翌
      日（即五日）呂某又來電，轉告貸款公司應允貸給四百萬元，同時要求告訴人
      應向喬治亞人壽公司投保四百萬元之貸款保險，先繳保費四十三萬五千元，另
      給付喬治亞人壽公司之特約律師丙○○五萬元之律師費，呂某同時傳真來被告
      之郵局帳號，告知與惠宇財務公司之「朱淑芬」及「張國安」聯繫，惟告訴人
      僅曾與「朱淑芬」在電話中接觸過，未曾親見「朱淑芬」、「張國安」與被告
      及陳宏榮等人，但曾接獲一名自稱是丙○○者來電索取律師費，而將款項匯入
      被告及陳宏榮之帳戶內，其後接獲一紙喬治亞人壽公司之收據等情節（以上參
      見本院八十八年度訴字第一五三一號卷八十九年七月十四日筆錄），固據提出
      郵政國內匯款執據影本三紙及一件喬治亞人壽公司之保險費用收據為證，並經
      喬治亞人壽公司之施瑞洲於偵查中證明上述保險費用收據非該公司所出具，可
      認告訴人所言遭人詐欺取財部分屬實可信。
    (二)惟「朱淑芬」、「張朝安」等人並未到案；又本院先前審結陳宏榮部分時，已
      按告訴人提供之地址傳喚呂崇源，但該址查無此人，此有本院郵務送達公文封
      一份本院八十八年訴字第一五三一號卷可憑；兼之告訴人未曾與被告謀面或有
      過電話聯繫，完全聽從呂崇源及「朱淑芬」之指示，將款項匯入被告之帳戶內
      ，雖曾接獲一名自稱是丙○○者來電索取律師費，但無法證明確係被告所為；
      被告復堅決否認與「朱淑芬」等人基於犯意之聯絡，提供郵局帳戶給其等使用
      。則告訴人雖受騙而匯款至被告之郵局帳戶，然非有相當積極適合之補強證據
      ，仍不宜輕認被告亦為共犯；因衡諸常情，被告若與「朱淑芬」等人共犯，其
      隱身於幕後，猶恐不及，應不致明目張膽使用本身之郵局帳戶作為犯罪工具，
      而曝露身份；但遍觀卷證，並無積極、適合之證據可認被告為共犯。
    (三)尤其被告辯稱其曾於八十七年十一月間向地下錢莊借款一萬元，應對方之要求
      ，與甲○○在台中巿博館一街附近某土地公廟前，交給身分證、郵局存摺、提
      款卡及印鑑章，其後欲償還本息取回上開證件時，已無法尋得對方等情節；經
      傳喚證人甲○○到庭結證隔離訊問後，二人所述之過程、細節均相符合，即不
      能不為有利於被告之認定。
四、綜合前述，由於缺乏積極、適合之證據足認被告與「朱淑芬」等人共謀詐欺告訴
    人之錢財，被告所為辯解又非不可採信，則僅以前述公訴人所憑之證據資料，顯
    不足論斷被告涉有詐欺及行使偽造文書等罪嫌。乃諭知被告無罪之判決，庶免冤
    抑。
據上論斷，應依刑事訴訟法第三百零一條第一項，判決如主文。
中      華      民      國      九十      年      十    月    二十五    日
                                        法  官  莊  深  淵
右正本證明與原本無異。
如不服本判決，應於送達後十日內向本院提出上訴狀（須附繕本），上訴於台灣高等
法院台中分院。
                                        書記官
中      華      民      國      九十      年      十    月    二十六    日


司法院資訊處製作；財團法人民間司法改革基金會備份。
